臺灣高等法院高雄分院刑事裁定　　　　　94年度交抗字第28號
抗告人即
處分機關　　交通部公路總局高雄監理所屏東監理站
受處分人　　緯紘工程有限公司
法定代理人　劉永紘
上列抗告人因受處分人違反道路交通管理處罰條例案件，不服台
灣屏東地方法院中華民國94年1 月31日裁定（94年度交聲字第5
號），提起抗告，本院裁定如下：
    主  文
抗告駁回。
    理  由
一、抗告人即處分機關交通部公路局高雄監理所屏東監理站原處
    分意旨略以：受處分人即異議人（下稱異議人）緯紘工程有
    限公司所有車牌號碼742-RC號自用一般曳引車（下稱系爭車
    輛），於民國（下同）93年12月27日10時10分許，在168 線
    龍興北路，因載運打樁機1 具，經員警會同司機過磅，總重
    69.53 公噸、核重35公噸、超載34.53 公噸，而未申請臨時
    通行證之違規行為，經嘉義縣警察局交通警察隊以嘉縣警交
    字第L00000000 號舉發違反道路交通管理事件通知單掣單舉
    發，因而依據道路交通管理處罰條例第29條之2 第3 項之規
    定，裁處罰鍰新臺幣（下同）18萬5,000 元，並記汽車違規
    紀錄1 次。異議人向原審聲明異議意旨略以：「貨物」與「
    整體物品」係屬不同之二個法律概念，此觀之道路交通管理
    處罰條例第29條第1 項第1 款規定「裝載貨物超過規定之長
    度、寬度、高度者」；同條項第2 款規定「裝載整體物品有
    超重、超長、超寬、超高，而未請領臨時通行證」自明，是
    道路交通管理處罰條例29條之2 汽車裝載「貨物」超過核定
    之總重量顯係針對同法第29條第1 項第1 款裝載「貨物」之
    情形所為之規定，自不包括第2 款之「整體物品」在內；異
    議人所屬之系爭車輛於93年10月27日載運打樁機，經員警掣
    單舉發，因打樁機屬「整體物品」，並非散裝之貨物，自應
    依道路交通管理處罰條例第29條第1 項第2 款規定處罰，原
    處分機關逕依同條例第29條之2 處罰係屬錯誤，爰依法聲明
    異議等語。
二、按汽車裝載時，其裝載「整體物品」有超重、超長、超寬、
    超高，而未請領臨時通行證，或未懸掛危險標識者，處汽車
    所有人新臺幣3,000 元以上9,000 元以下罰鍰，並責令改正
    或禁止通行，且記汽車違規紀錄1 次。又應歸責於汽車駕駛
    人時，除處汽車駕駛人罰鍰及依道路交通管理處罰條例第63
    條第1 項第2 款記點外，汽車所有人仍應依規定記該汽車違
    規紀錄1 次，道路交通管理處罰條例第29條第1 項至第3 項
    定有明文。至汽車裝載「貨物」超過核定之總重量者，處汽
    車所有人罰鍰，並記汽車違規紀錄1 次，此同條例第29條之
    2 第1 項、第3 項另定有明文，是道路交通管理處罰條例就
    「裝載整體物品超重」及「裝載貨物超過總重量」分別定其
    應如何處罰之規定。
三、經查：
  (一)異議人所屬之司機李碧禮於前揭時、地駕駛異議人所有之系
    爭車輛載運整體物品「打樁機」1 具，經員警會同司機李碧
    禮過磅，總重69.53 公噸、核重35公噸、超載34.53 公噸，
    且未申請臨時通行證，因而為警當場以違反道路交通管理處
    罰條例第29條第1 項第2 款掣單舉發等情，此為異議人所不
    爭執，並有93年11月11日嘉縣警交字第L00000000 號舉發違
    反道路交通管理事件通知單1 紙附卷可稽，故系爭車輛於舉
    發當日裝載整體物品超重34.53 公噸，且未請領臨時通行證
    而仍行駛之違規事實，應堪認定。
  (二)按道路交通管理處罰條例第29條第1 項第2 款、第29條之2
    第1 項，對於汽車載物超重均設有處罰之規定，該條例第29
    條之2 第1 項規定「汽車裝載貨物超過核定之總重量」，係
    對於汽車載運貨物超重之一般規定，但載運之貨物若屬整體
    物品不可分割，且重量顯超過該載運車輛核定之總重量時，
    亦非絕對不可載運，而是例外許可於請領臨時通行證後即得
    載運，此觀同條例第29條第1 項第2 款規定「裝載整體物品
    有超重、超長、超寬、超高，而未請領臨時通行證，或未懸
    掛危險標識」自明。此外，同條例第29條第1 項第1 款係規
    定「裝載貨物超過規定之長度、寬度、高度者」，與前揭同
    條項第2 款之間，該條第1 款係指一般貨物而言，並未處罰
    「超重」之情形，若有超重，自應依同條例第29條之2 第1
    項、第3 項規定加以處罰；反之，該條第2 款對於「整體物
    品」之「超重」既已處罰，自無再適用同條例第29條之2 第
    1 項、第3 項規定之理。況同條例第29條之2 第1 項於90年
    10 月2日修正前，原係列於同條例第29條第1 項第1 款，而
    同條例第29條第1 項第1 款原係列於同條例第29條第1 項第
    2 款，是依法條體系解釋之結果，道路交通管理處罰條例第
    29 條 之2 所謂「貨物」之意涵自應與第29條第1 項第1 款
    「貨物」為相同之解釋；據此，足認該條例第29條之2 第1
    項係對於汽車裝載「貨物」超重之一般規定，而第29條第1
    項第2 款則係針對裝載「整體物品」超重之特別規定。從而
    ，本件系爭車輛所載運之貨物係打樁機1 具，既屬於不可分
    割之整體物品，則其載運超重且未請領臨時通行證之違規行
    為，自應依該條例第29條第1 項第2 款、第2 項、第3 項之
    規定處罰，而非依同條例第29條之2 第1 項、第3 項之規定
    處罰甚明。至交通部91年8 月30日交路字第0910048828號函
    示雖認關於汽車裝載整體物品有超重且未請領臨時通行證之
    違規行為，應屬二種違規行為，應分別依道路交通管理處罰
    條例第29條第1 項第2 款及同條例第29條之2 第1 項、第3
    項規定，予以裁罰，然果如該函示所述，此屬「二種違規行
    為」，則裝載整體物品如有超重，惟已請領臨時通行證者，
    是否仍應依道路交通管理處罰條例第29條之2 第1 項、第3
    項處罰之，實非無疑，是上開見解似有違誤。本件異議人之
    異議為有理由，原處分應予撤銷。又本件異議人裝載整體物
    品超重而未請領臨時通行證之違規行為，嗣復經嘉義縣警察
    局交通警察隊於93年10月27日另以異議人違反道路交通管理
    處罰條例第29條第1 項第2 款規定為由，以嘉縣警交字第
    L00000000 號舉發違反道路交通管理事件通知單掣單舉發，
    且業據異議人繳交罰鍰完畢，並已記汽車違規紀錄1 次，有
    上開舉發違反道路交通管理事件通知單、公務電話紀錄、繳
    款紀錄各1 份附卷足憑，是原裁定法院認原處分機關另依同
    條例第29條之2 第1 項第3 項之規定予以裁罰，尚有未洽，
    異議人之異議為有理由，而將原處分機關之上開處分予以撤
    銷，即無不合。抗告人即原處分機關抗告意旨，仍執上開交
    通部違誤之見解，認異議人於裝載整體物時明知超過核定重
    量，已違反道路交通管理處罰條例第29條之2 第1 項之規定
    ，而又心存僥倖，未請領通行證即超載行駛，又違反同條例
    第29條第1 項第2 款之規定，係屬二種違規行為，而應分別
    裁罰，指摘原審裁定撤銷其對異議人所為違反該條例第29條
    之2 第3 項規定之處分，係屬不當，非有理由，應予駁回。
據上論斷，應依道路交通案件處理辦法第26條、刑事訴訟法第41
2 條，裁定如主文。
中　　華　　民　　國　　94　　年　　3 　　月　　23　　日
                  刑事第四庭    審判長法  官  蕭權閔
                                      法  官  李嘉興
                                      法  官  陳吉雄
以上正本證明與原本無異。
本裁定不得再抗告。
中　　華　　民　　國　　94　　年　　3 　　月　　24　　日
　　　　　　　　　　　　　　　　　　　書記官  梁美姿
                                                      K
